【裁判字號】    95,上訴,1015
【裁判日期】    950613
【裁判案由】    傷害致重傷
【裁判全文】
臺灣高等法院刑事判決                95年度上訴字第1015號
上  訴  人
即  被  告  乙○○
指定辯護人  本院公設辯護人  李廣澤
上列上訴人因傷害致重傷案件，不服臺灣板橋地方法院94年度訴
字第222號，中華民國95年2月8日第一審判決（起訴案號：臺灣
板橋地方法院檢察署93年度偵字第19818號），提起上訴，本院
判決如下：
    主  文
上訴駁回。
    事  實
一、乙○○與甲○○係朋友關係，渠二人於民國93年7月20日共
    同駕車欲前往臺北縣林口鄉○○路之乙○○友人住處取回甲
    ○○所停放之機車，於同日凌晨4時許，行經臺北縣林口鄉
    ○○○路1段266號對面之馬路時，甲○○不知何因徒手毆打
    乙○○（未生傷害之結果），乙○○一時氣憤，雖對毆打人
    之身體，如傷及內臟等要害，於客觀上會引起重傷之結果，
    應有預見此結果發生之可能，而其主觀上竟無預見，基於普
    通傷害之故意，隨手拿起路邊他人丟棄之木棍毆打甲○○，
    致甲○○受有腹部鈍傷合併脾臟破裂切除之重傷結果。
二、案經甲○○訴由臺北縣政府警察局新莊分局報告臺灣板橋地
    方法院檢察署檢察官偵查起訴。
    理  由
一、訊據被告乙○○對於前揭事實之犯行坦承不諱，並據告訴人
    甲○○指訴綦詳，且有國軍八０四總醫院附設民眾診療服務
    處診斷證明書1紙在卷可稽。雖告訴人所受之前揭傷勢，經
    原審函詢法務部法醫研究所結果，該所固認「因脾臟切除併
    發症主要為併發細菌感染之感受性，屬可預防性（疫苗接種
    ）及可治療性（抗生素之選擇與使用），故似無法認定為重
    大不治或難治之傷害」，此有該所 (94)醫鑑字第1526號法
    醫文書審查鑑定書1份附卷可參，然刑法第10條第4項第6款
    所謂重傷之意義，係指身體與健康兩者而言；脾臟為人體器
    官之一，若遭切除，即不可復得，自影響人身器官之完整，
    已屬重大不治之情形，而脾臟之切除，雖其功能在西醫觀點
    可由其他淋巴組織替代，但卻有增加特殊感染機率，即人體
    免疫力減低，就人體自然防衛體系而言，若免疫能力之降低
    ，身體遭受外界侵入之危險相對增加，對身體及健康之影響
    不可不謂重大（最高法院89年度臺上字第3263號、87年度臺
    上字第2281號判決參照），是仍應認告訴人所受上開脾臟破
    裂切除之傷勢屬刑法第10條第4項第6款所定之重傷害。是前
    揭法務部法醫研究所鑑定書之所載，尚難為被告有利之認定
    ，被告基於普通傷害之故意，隨手拿起路邊他人丟棄之木棍
    毆打甲○○，致甲○○受有腹部鈍傷合併脾臟破裂切除之重
    傷結果，依本件傷害之緣由以觀，固難認被告有重傷害告訴
    人之故意，惟被告毆打人之身體，足以傷及內臟，導致脾臟
    破裂內出血，造成摘除脾臟之結果，尚難謂客觀上無預見或
    認識之可能，惟其主觀上竟未預見，且告訴人前開遭被告毆
    打一事，亦顯與告訴人脾臟破裂、摘除間之結果，有相當因
    果關係存在。本件事證明確，被告犯行洵堪認定。
二、按刑法第277條第2項後段之傷害致重傷罪，係對於犯普通傷
    害罪致發生重傷結果所規定之加重結果犯，參酌同法第十七
    條規定，以行為人對於普通傷害有犯意，而對於重傷之結果
    在客觀上能預見，但主觀上不預見者為要件，本件被告有傷
    害被害人之故意，被告基於普通傷害之故意，隨手拿起路邊
    他人丟棄之木棍毆打甲○○，致甲○○受有腹部鈍傷合併脾
    臟破裂切除之重傷結果，則其就傷害甲○○因而發生重傷之
    結果，尚難謂客觀上無預見或認識之可能，而其主觀上竟無
    預見，核被告所為，係犯刑法第277條第2項後段之傷害致重
    傷罪。
三、原審經審理之結果，認被告罪證明確，適用刑法第277條第2
    項後段之規定，並審酌被告係因遭告訴人毆打一時失慮而為
    本件犯行，及其品行、與告訴人係朋友關係、犯罪手段、告
    訴人所受傷勢、坦承傷害犯行，惟尚未與告訴人達成和解之
    犯後態度等一切情狀，認被告乙○○傷害人之身體，因而致
    人於重傷，處有期徒刑年貳月及被告因一時氣憤，撿拾路
    旁遭棄之木棍1支毆打告訴人，事後並隨手丟棄，是衡情被
    告並無以所有之意思占有該支無主之木棍，該木棍並非為被
    告所有，爰不予宣告沒收等，核其認事用法、量刑等尚屬妥
    適，上訴人即被告上訴意旨認原審量刑太重等為無理由，應
    予駁回。
據上論斷，應依刑事訴訟法第368條判決如主文。
本案經檢察官洪泰文到庭執行職務。
中    華    民    國    95    年    6     月    13    日
                  刑事第七庭  審判長法  官  陳正雄
                                    法  官  蔡光治
                                    法  官  許宗和
以上正本證明與原本無異。
如不服本判決，應於收受送達後十日內向本院提出上訴書狀，其
未敘述上訴之理由者並得於提起上訴後十日內向本院補提理由書
（均須按他造當事人之人數附繕本）。
                                    書記官  沈秀容
中    華    民    國    95    年    6     月    19    日


司法院資訊處製作；財團法人民間司法改革基金會備份。
